臺灣嘉義地方法院刑事判決　　　　　　　 97年度訴字第482號
公　訴　人　臺灣嘉義地方法院檢察署檢察官
被　　　告　丙○○
選任辯護人　陳信宏律師
上列被告因違反毒品危害防制條例案件，經檢察官提起公訴（97
年度偵字第1548號），本院判決如下：
    主  文
丙○○犯附表所示之罪，各處如附表所示之刑。應執行有期徒刑
玖年陸月，販賣第二級毒品所得之新臺幣參仟貳佰元沒收，如全
部或一部不能沒收時，以其財產抵償之。
    犯 罪 事 實
一、丙○○分別基於意圖營利販賣第二級毒品安非他命之犯意，
    於如附表所示之民國96年8月間，以當時所使用之000000000
     0號行動電話，分別與使用0000000000號行動電話之甲○○
    、使用 0000000000號行動電話、（05）0000000號市內電話
    之乙○○聯絡，約定交易安非他命之金額、地點後，除於附
    表編號 4並未實際交付安非他命與乙○○而未遂外，其餘均
    實際依約完成安非他命交易，而販賣安非他命與甲○○及乙○○，其詳細之販賣安非他命過程如附表所示。
二、案經嘉義縣警察局移送嘉義地方法院檢察署檢察官偵查起訴
    。
    理  由
壹、程序方面
一、辯護意旨稱證人乙○○警詢之陳述無證據能力云云，惟按被
    告以外之人於檢察事務官、司法警察官或司法警察調查中所
    為之陳述，與審判中不符時，其先前之陳述具有較可信之特
    別情況，且為證明犯罪事實存否所必要者，得為證據，刑事
    訴訟法第159條之2定有明文。本件證人乙○○於警詢時明確
    指述於下述時、地以電話向被告洽購安非他命，於本院審理
    時卻否認曾向被告購買安非他命，就證明被告丙○○犯罪存
    否所必要之重要事項所述顯有不符。而查證人乙○○於警詢
    時係以施用毒品之被告身分接受詢問，詢問前業經警員踐行
    告知義務、詢問時全程錄音存證、詢問時間自當日下午 5時
    28 分起迄同日下午6時57分止僅歷時約 1個半小時無疲勞詢
    問之情形、詢問前經證人乙○○明示願意接受夜間詢問無違
    反夜間詢問之規定，且該警詢筆錄經證人乙○○親閱無訛後
    簽名捺印，其於同日經移送檢察官複訊時之證述亦與警詢所
    述大致相符，亦未抗辯於警詢時有受到任何以強暴、脅迫、
    利誘、詐欺、疲勞訊問或其他不正方法取供之情形，有96年
    11月1日警詢筆錄及同日偵訊筆錄各1份在卷可為憑（見嘉義
    縣警察局嘉縣警偵字第0970076806號刑案偵查卷宗，以下稱
    警卷，第12頁至第18頁；臺灣嘉義地方法院檢察署97年度偵
    字第1548號偵查卷宗，以下稱偵卷，第20頁至第21頁），足
    徵證人乙○○上開於警詢所述，確係出於自由意思無誤。至
    證人乙○○於本院審理時，經檢察官、辯護人、被告當庭進
    行交互詰問其證詞即轉趨保守，且顯與其他佐證資料及事實
    不符（詳後述，因此為證明力之問題不在此贅論），顯見證
    人乙○○雖於供前具結，然因早與被告認識，又與被告同庭
    應訊，且須指證被告涉犯販賣毒品之重罪，而昧於人情，翻
    異前詞，故意支吾其詞，甚而為有利被告之證詞，其於本院
    審理中所證顯非出於真實之陳述甚明。是由上述審判中及審
    判外警詢時，證人乙○○為陳述時之外部附隨環境、條件各
    項因素為整體之考量，堪認證人乙○○先前於警詢之陳述，
    心理狀態健全，確係出於「真意」，且別無不正動機，復未
    遭非法取供，虛偽之可能性偏低，信用性並已獲得確切保障
    ，自較於審判中昧於人情之陳述具有較可信之特別情況無疑
    。且證人乙○○事後既已昧於人情不願為真實之陳述，甚而
    為有利被告之供述，顯已無從再就證人乙○○，取得與其於
    警詢陳述之相同供述內容，倘以其他證據代替，亦無從達到
    同一目的，其警詢供述並確為證明本件犯罪存否所必要之重
    要事項，依前揭規定，自應認證人乙○○於警詢之指述具有
    證據能力甚明。
二、按被告以外之人於審判外之陳述，經當事人於審判程序同意
    作為證據，法院審酌該言詞陳述或書面陳述作成時之情況，
    認為適當者，亦得為證據。當事人、代理人或辯護人於法院
    調查證據時，知有第159條第1項不得為證據之情形，而未於
    言詞辯論終結前聲明異議，視為有前項之同意，刑事訴訟法
    第159條之5定有明文。查本件除前述證據外之認定事實所援
    引具傳聞性質之言詞或書面證據，關於證據能力，提示當事
    人及辯護人均對之表示同意有證據能力或無意見，亦未於本
    案言詞辯論終結前聲明異議，而本院審酌該等審判外陳述作
    成當時之過程、內容、功能等情況綜合判斷，認具備合法可
    信之適當性保障而具證據能力，得採為認定事實之基礎，合
    先敘明。
貳、實體方面
一、訊據被告固坦承使用過0000000000號行動電話，且以該行動
    電話與乙○○聯絡交易安非他命之事實，惟矢口否認有何販
    賣安非他命與甲○○、乙○○之犯行，辯稱：伊使用之0000
    000000號行動電話業於96年間掉入某大水溝中遺失而未再使
    用，雖曾以該行動電話與乙○○聯絡交易安非他命事宜，但
    均未依約前往交易，且不認識甲○○，並未販賣安非他命與
    甲○○、乙○○云云。辯護意旨稱：兩位證人甲○○、乙○○出庭作證，均表示被告確實沒有販賣毒品與渠等，此外本
    件亦無其他證據可以證明被告有起訴書所載之事實，雖卷內
    有0000000000號行動電話之監聽譯文，但被告辯稱曾有其他
    朋友拿去使用，後來被告亦將手機丟掉，是否譯文上的內容
    為被告所為，茲有疑問。縱使譯文均係被告和他人的對話，
    亦無法證明被告實際上有從事販賣毒品之犯行，應為被告無
    罪之判決云云。
二、經查：
  (一)被告上開犯行，業據證人甲○○於偵查中證稱：伊曾以0000
    000000號行動電話撥打0000000000號行動電話向被告購買安
    非他命，而分別於96年 8月15日在嘉義縣新港鄉萊爾富便利
    商店前、同年月20日、24日在伊住處門口進行交易，交易金
    額均係新臺幣（以下同） 1,000元，均有拿到安非他命等語
    明確（見偵卷第37頁）及證人乙○○於警詢時供陳：伊使用
    0000000000號、0000000000號行動電話及住處之（05）0000
    000號市內電話，撥打被告所使用之 0000000000號行動電話
    後，再約定時、地向被告購買安非他命，曾於96年 8月30日
    下午6時許在嘉義縣新港鄉萊爾富便利商店前，以200元向被
    告購得安非他命（見警卷第15頁至第16頁）；並於偵查中證
    述：另於96年8月27日與被告聯絡約定購買500元安非他命及
    交易之時、地，然被告並未依約前往交易毒品等語無誤（見
    偵卷第38頁）。佐以，證人甲○○於本院證稱：販賣毒品之
    人手臂上有刺青等語（見本院卷第53頁），核與本院當庭勘
    驗被告之手臂結果，被告之左右手臂確實均有明顯、面積頗
    大刺青之情相符，有本院勘驗筆錄 1份及拍攝被告手臂之照
    片共 3張附卷可考（見本院卷第57頁、第77頁）及被告亦坦
    承確與證人乙○○約定於上述時地交易安非他命無誤（見本
    院卷第67頁）等情，足徵證人甲○○、乙○○上開所述應屬
    無訛。
  (二)據警方對被告使用之0000000000號行動電話執行監聽所製作
    之譯文亦顯示於96年 8月15日，甲○○以0000000000號行動
    電話撥打被告使用之 0000000000號行動電話約定購買「1張
    」、交易地點在嘉義縣新港鄉萊爾富便利商店前；於 96年8
    月20日，甲○○以0000000000號行動電話撥打被告使用之00
    00000000 號行動電話約定購買「1張」、交易地點在甲○○
    之住處；於96年 8月24日，甲○○以0000000000號行動電話
    撥打被告使用之 0000000000號行動電話約定購買「1張」；
    於96年 8月27日晚上乙○○以0000000000號行動電話、（05
    ）0000000號市內電話，撥打被告所使用之 0000000000號行
    動電話談論交易毒品事宜；於96年8月30日晚上乙○○以000
    0000000號行動電話、（05）0000000號市內電話，撥打被告
    所使用之0000000000號行動電話約定購買 200元、交易地點
    在嘉義縣新港鄉萊爾富便利商店前等情明確，有監聽譯文 1
    份在卷可資為證（見警卷第52頁、第54頁、第55頁、第56頁
    ），益證證人甲○○、乙○○上開所述均與事實相符堪可採
    信。
  (三)被告業於本院坦承確於96年8、9月間使用0000000000號行動
    電話，該電話係友人申辦後借伊使用（見本院卷第31頁、第
    33頁）。且證人乙○○於本院證述：伊認識被告，卷附通聯
    譯文紀錄是伊與被告於96年 7、8、9月間之通聯紀錄（見本
    院卷第64頁），被告對此亦自承：證人乙○○所指之通話對
    象係伊無誤（見本院卷第67頁）。參以，被告自承綽號「阿
    照」（見警卷第2頁），而上開通聯譯文記載於96年7月20日
    、8月13日、8月17日、8月19日之通話對象均稱使用0000000
    000 號行動電話者為照仔、阿照（見警卷第51頁、第52頁、
    第53頁、第54頁），於 8月28日使用0000000000號行動電話
    者亦自稱係照仔無誤（見警卷第56頁），堪認被告確係96年
    8月間使用 0000000000號行動電話與甲○○、乙○○約定、
    交易安非他命之人無疑，是被告及辯護意旨上開所辯均不足
    採。
  (四)證人甲○○固於本院證稱並非向被告購買安非他命，證人乙○○亦證述96年 8月30日雖有約定惟未實際交易云云，然被
    告上開販賣安非他命之情，業據證人甲○○於偵查中、證人
    乙○○於警詢證述明確，證人甲○○所描述販毒者之身體特
    徵亦與被告之身體特徵相符，且有上開監聽譯文可稽及被告
    確係96年 8月間使用0000000000號行動電話之人等情，均如
    前述。再證人乙○○初於96年11月 1日偵訊時亦證稱於上開
    時地向被告購買安非他命，未曾表示被告未依約前往交貨（
    見偵卷第21頁），嗣於97年 6月23日偵訊時始支吾其詞，先
    係稱：「有跟阿照買沒有錯」，嗣改稱：「忘了有沒有拿」
    ，最後稱：「都沒有拿到」（見偵卷第37頁至第38頁），於
    同一次偵訊中所述竟前後齟齬，於本院亦稱有向被告購買，
    但被告均未出現（見本院卷第59頁），證詞越趨保留，益見
    證人甲○○、乙○○上述並未向被告購買安非他命之證詞，
    均與事實不符，顯係事後迴護被告之詞，均不足為有利被告
    之認定甚明。
  (五)再安非他命乃毒品危害防制條例所列管具成癮性、濫用性之
    第二級毒品，危害社會甚深，嚴禁持有、轉讓、製造、運輸
    及販賣等，罪刑非輕，販賣毒品乃懸為厲禁之重罪，從事者
    莫不極盡隱諱之能事，唯恐遭致查緝，故得來不易之毒品，
    除因特別情事偶爾無償轉讓，間或與人分享外，衡情倘無利
    可圖，諒無平白蹈陷重典無端供應他人之理。而毒品交易條
    件及價格，因處於國家嚴查禁絕之現實環境，是求售者可任
    意增減份量成色，視買賣雙方關係深淺、當時之資力、毒品
    純質、需求程度、交易風險及對價格之接受度等因素，與購
    買者進行磋商。而販賣毒品之獲利，倘非坦承犯行翔實供述
    價量俾得明確核計外，委難覈實，然販賣毒品之人，除非特
    有考量，或別有事證足認係按同一價量委買、轉售或無償贈
    與而確未營利外，既殆無甘罹刑章而無所求之可能，則從販
    入與賣出之量價差異營取利潤，厥乃合情理之推論，尚難遽
    認販賣毒品營利之事證未足，否則豈非知錯悛悔坦述者難辭
    重典，而飾卸脫罪者卻反得僥倖？殊無是理。本件被告矢口
    否認販賣毒品安非他命犯行，然被告與證人甲○○、乙○○
    彼此間，僅止於一般朋友關係，並無特殊密切之親故關係，
    卻仍鋌而走險，議款交付物稀價昂之安非他命，揆諸上開情
    理，堪認有營利之意圖甚明。本件事證明確，被告上開犯行
    已堪認定。
三、按安非他命屬毒品危害防制條例第 2條第2項第2款所定之第
    二級毒品。核被告就附表編號1、2、3、5所為，均係犯毒品
    危害防制條例第4條第2項之販賣第二級毒品罪。至附表編號
    4之96年8月27日販賣安非他命與乙○○之犯行部分，被告與
    證人均稱雖已約好但未實際完成交易明確，且由上開監聽譯
    文內容及其他卷附證據資料，均無法證明2人於96年8月27日
    確已實際完成安非他命交易，亦無證據證明被告欲販賣與證
    人乙○○之安非他命係早已意圖營利而先行販入，此部分自
    應為有利被告之認定，認被告雖已與證人乙○○約定好交易
    安非他命之時地而著手販賣安非他命，惟未實際交易安非他
    命而未遂，是被告此部分販賣安非他命行為，應論以同條例
    第4條第 6項、第2項之販賣第二級毒品未遂罪，並就此部分
    依法減輕其刑，起訴書認被告此部分所為亦係犯同條例第 4
    條第 2項之販賣第二級毒品既遂罪，尚有誤會。被告持有安
    非他命之低度行為，為販賣之高度行為所吸收，均不另論罪
    。被告上開各次販賣安非他命之犯行，犯意各別，行為亦殊
    ，應予分論併罰。爰審酌被告四肢健全，竟不思循正途賺取
    金錢，反意圖牟取暴利，販賣安非他命予他人，戕害國人健
    康及其犯罪之動機、目的、手段、犯後全然否認犯行未見悔
    意之態度、國中畢業之智識程度、係大貨車車體技工且已婚
    有 2小孩之生活狀況等一切情狀，分別量處如主文所示之刑
    ，並定其應執行之刑。至本件被告販賣安非他命所得之3,20
    0元，應依毒品危害防制條例第19條第1項宣告沒收之，如全
    部或一部不能沒收時，以其財產抵償之。
五、公訴意旨另以：被告亦於96年9月11日上午6時許，在嘉義縣
    新港鄉萊爾富便利商店前，販賣 300元海洛因（嗣經檢察官
    當庭更正為安非他命）與乙○○，涉犯毒品危害防制條例第
    4條第1項之販賣第一級毒品罪（嗣經檢察官當庭更正為同條
    例第4條第2項之販賣第二級毒品罪）云云。公訴意旨認被告
    涉有此部分罪嫌，無非係以證人乙○○之證述及監聽譯文等
    為其主要論據。訊據被告堅決否認有何於96年9月11日上午6
    時許販賣海洛因或安非他命與乙○○之犯行，而經查閱上開
    監聽譯文於96年9月11日上午 6時許之通聯共有2通，分別係
    該日上午5時16分許及 6時39分許與乙○○之通聯，據第1通
    之譯文記載：乙○○雖向被告表示要購買毒品，然被告係回
    稱：「我等一下回去再打給你啦。」，第 2通則記載：乙○○雖向被告表示要300元之毒品，然被告並未應允，2人即就
    毒品之品質、是否能有效解癮發生爭論，最後即在爭論中結
    束通話，並無 2人已就欲交易之毒品種類、數量、價金、地
    點等達成約定之談話，亦有上開監聽譯文可查（見警卷第57
    頁），自無法由上開監聽譯文認定被告確已與乙○○約定交
    易毒品或已完成交易毒品甚明。至證人乙○○雖於警詢時稱
    上開時地有向被告購買 300元海洛因（見警卷第15頁至第16
    頁），然於偵訊時即證稱：曾施用過2、3次海洛因，均係邵
    偉倫無償提供伊使用，非被告（見偵卷第21頁），且於偵審
    中所證均與警詢所述不符，已如前述，又無監聽譯文或相關
    證據足以佐證乙○○於警詢中關於此部分所述屬實，自難在
    無其他證據佐證之情形下，逕以單一證人且就此部分有瑕疵
    之警詢供述，遽認被告確有於96年9月11日上午6時許，在嘉
    義縣新港鄉萊爾富便利商店前，販賣 300元海洛因或安非他
    命與乙○○之犯行，是起訴書所舉之證據尚不足以認定被告
    確有上開於96年9月11日上午6時許販賣海洛因或安非他命犯
    行甚明。此外，復查無其他相關證據足資證明被告有何檢察
    官所指於96年9月11日上午6時許販賣海洛因或安非他命與乙○○之犯行，基於無罪推定原則，此部分原應為被告無罪之
    諭知，然檢察官業已當庭將起訴書所載被告此部分犯行與上
    開經論罪科刑部分犯行間係數罪併罰關係，更正為裁判上一
    罪之關係（見本院卷第74頁），是依公訴意旨認此部分犯行
    若成立，將與上開經論罪科刑部分犯行間為單一案件，爰就
    被告此部分不另為無罪之諭知。
據上論斷，應依刑事訴訟法第299條第1項前段，毒品危害防制條
例第4條第2項、第 6項、第19條第1項，刑法第11條、第25條第2
項、第51條第5款，判決如主文。
本案經檢察官郭志明到庭執行職務。
中　　華　　民　　國　　96　　年　　9 　　月　　23　　日
                  刑事第四庭  審判長法　官　蔡憲德
                                    法　官　許兆慶
                  　　　　　　　    法　官　吳育霖
上列正本證明與原本無異。
如不服本判決，應於判決送達後10日內向本院提出上訴狀，上訴
書狀依法應敘述具體理由，如未敘述具體理由者，應於上訴期間
屆滿後20日內補提理由書於本院（均應附繕本）。告訴人或被害
人如對於本判決不服者，應具備理由請求檢察官上訴，其上訴期
間之計算係以檢察官收受判決正本之日期為準。
中　　華　　民　　國　　96　　年　　9 　　月　　23　　日
                                    書記官  林美芳
附錄本案論罪科刑法條：
毒品危害防制條例第4條
製造、運輸、販賣第一級毒品者，處死刑或無期徒刑；處無期徒
刑者，得併科新臺幣1千萬元以下罰金。
製造、運輸、販賣第二級毒品者，處無期徒刑或 7年以上有期徒
刑，得併科新臺幣7百萬元以下罰金。
製造、運輸、販賣第三級毒品者，處 5年以上有期徒刑，得併科
新臺幣5百萬元以下罰金。
製造、運輸、販賣第四級毒品者，處 3年以上10年以下有期徒刑
，得併科新臺幣3百萬元以下罰金。
製造、運輸、販賣專供製造或施用毒品之器具者，處1年以上7年
以下有期徒刑，得併科新臺幣1百萬元以下罰金。
前五項之未遂犯罰之。
附表：
┌──┬───┬───────────────────┬─────────┐
│編號│姓  名│交          易          內          容│罪              刑│
├──┼───┼───────────────────┼─────────┤
│1   │甲○○│於96年8月15日向丙○○購買1,000元之安非│丙○○販賣第二級毒│
│    │      │他命，交貨地點在嘉義縣新港鄉萊爾富便利│品，處有期徒刑捌年│
│    │      │商店前。                              │，販賣第二級毒品所│
│    │      │                                      │得之新臺幣壹仟元沒│
│    │      │                                      │收，如全部或一部不│
│    │      │                                      │能沒收時，以其財產│
│    │      │                                      │抵償之。          │
├──┼───┼───────────────────┼─────────┤
│2   │甲○○│於96年8月20日向丙○○購買1,000元之安非│丙○○販賣第二級毒│
│    │      │他命，由丙○○將安非他命送到甲○○住處│品，處有期徒刑捌年│
│    │      │進行交易。                            │，販賣第二級毒品所│
│    │      │                                      │得之新臺幣壹仟元沒│
│    │      │                                      │收，如全部或一部不│
│    │      │                                      │能沒收時，以其財產│
│    │      │                                      │抵償之。          │
├──┼───┼───────────────────┼─────────┤
│3   │甲○○│於96年8月24日向丙○○購買1,000元之安非│丙○○販賣第二級毒│
│    │      │他命，由丙○○將安非他命送到甲○○住處│品，處有期徒刑捌年│
│    │      │進行交易。                            │，販賣第二級毒品所│
│    │      │                                      │得之新臺幣壹仟元沒│
│    │      │                                      │收，如全部或一部不│
│    │      │                                      │能沒收時，以其財產│
│    │      │                                      │抵償之。          │
├──┼───┼───────────────────┼─────────┤
│4   │乙○○│於96年8月27日晚上，與丙○○約定購買50 │丙○○販賣第二級毒│
│    │      │0元安非他命，交貨地點在嘉義縣新港鄉萊 │品未遂，處有期徒刑│
│    │      │爾富便利商店前，嗣未實際完成交易。    │伍年。            │
├──┼───┼───────────────────┼─────────┤
│5   │乙○○│於96年8月30日下午6時許，向丙○○購買  │丙○○販賣第二級毒│
│    │      │200元安非他命，交貨地點在嘉義縣新港鄉 │品，處有期徒刑捌年│
│    │      │萊爾富便利商店前。                    │，販賣第二級毒品所│
│    │      │                                      │得之新臺幣貳佰元沒│
│    │      │                                      │收，如全部或一部不│
│    │      │                                      │能沒收時，以其財產│
│    │      │                                      │抵償之。          │
└──┴───┴───────────────────┴─────────┘
（以下空白）
